臺灣桃園地方法院刑事判決　　　　　　 95年度簡上字第591號
　　上　訴　人
　　即　被　告　甲○○
上列上訴人因妨害公務案件，不服本院中華民國95年10月31日95
年度壢簡字第1844號刑事簡易判決（聲請案號：臺灣桃園地方法
院檢察署95年度偵字第18237 號），提起上訴，本院管轄之第二
審合議庭判決如下：
    主  文
上訴駁回。
    事  實
一、甲○○前於民國94年1 月19日因違反著作權法案件，經內政
    部警政署保安警察第3 總隊第1 大隊在桃園縣中壢市內厝里
    內厝子172-2 號查獲，並扣得仿冒商標之運動鞋50箱共701
    雙，除其中1 雙由內政部警政署保安警察第3 總隊第1 大隊
    移送臺灣基隆地方法院檢察署贓物庫保管外，其餘700 雙運
    動鞋則委由甲○○保管，而暫放在桃園縣中壢市內厝里內厝
    子172-2 號，甲○○並立具責付保管留存物證明筆錄（收據
    ）1 式3 份。詎甲○○明知上開運動鞋係公務員職務上委託
    第3 人掌管之物品，竟基於隱匿公務員職務上委託第3 人掌
    管物品之犯意，於95年5 月間，在上址僱請不知情之垃圾車
    工人將運動鞋700 雙載往不知名之地方隱匿。
二、案經臺灣基隆地方法院檢察署檢察官自動檢舉簽分後呈請臺
    灣高等法院檢察署檢察長令轉臺灣桃園地方法院檢察署檢察
    官偵查後聲請以簡易判決處刑。
    理  由
一、上揭事實，業據被告甲○○於偵查及本院審理中均供承不諱
    ，並有責付保管留存物證明筆錄（收據）在卷可稽。綜上，
    足證被告任意性自白，核與事實相符，上開扣案交被告保管
    之運動鞋，係由被告隱匿堪以認定。是本案事證明確，被告
    犯行洵堪認定，應依法論科。
二、比較新舊法：
    被告行為後，刑法於94年2 月2 日修正公布，95年7 月1 日
    施行，而刑法施行法亦於95年6 月14日增訂第1 條之1 。修
    正後刑法第2 條第1 項規定：「行為後法律有變更者，適用
    行為時之法律。但行為後之法律有利於行為人者，適用最有
    利於行為人之法律。」係規範行為後法律變更所生新舊法律
    比較適用之準據法，於新法施行後，應適用修正後刑法第2
    條第1 項之規定，為「從舊從輕」之比較。而拘束人身自由
    之保安處分，亦有罪刑法定原則及法律不溯及既往原則之適
    用，其因法律變更而發生新舊法律之規定不同者，應依修正
    後刑法第1 條、第2 條第1 項定，定其應適用之法律；強制
    工作或強制治療之事由，發生在新法施行前者，新法施行後
    ，適用最有利於行為人之法律。又法律變更之比較適用，比
    較時應就罪刑有關之共犯、未遂犯、想像競合犯、牽連犯、
    連續犯、結合犯，以及累犯加重、自首減輕暨其他法定加減
    （如身分加減）與加減例等一切情形，綜其全部罪刑之結果
    而為比較；且就比較之結果，須為整體之適用，不能割裂分
    別適用各該有利於行為人之法律，此即法律變更之比較適用
    所應遵守之「罪刑綜合比較原則」及「擇用整體性原則」（
    最高法院24年上字第4634號判例、27年上字第2615號判例、
    95年第8 次刑事庭會議決議參照）。經查：被告行為時，修
    正前刑法第41條第1 項前段規定：「犯最重本刑為5 年以下
    有期徒刑以下之刑之罪，而受6 個月以下有期徒刑或拘役之
    宣告，因身體、教育、職業、家庭之關係或其他正當事由，
    執行顯有困難者，得以1 元以上3 元以下折算1 日，易科罰
    金。」又依當時仍適用之罰金罰鍰提高標準條例第2 條規定
    （現已刪除），應就其原定數額提高為100 倍折算1 日，再
    依現行法規所定貨幣單位折算新臺幣條例第2 條規定折算後
    ，應以新臺幣300 元以上900 元以下折算1 日。而被告行為
    後，刑法第41條第1 項前段已修正為：「犯最重本刑為5 年
    以下有期徒刑以下之刑之罪，而受6 個月以下有期徒刑或拘
    役之宣告者，得以新臺幣1,000 元、2,000 元或3,000 元折
    算1 日，易科罰金。」經比較新舊法適用結果，顯以舊法規
    定較有有利於被告。
三、按刑法第138 條所謂公務員委託第3 人掌管之物品係指該物
    品由公務員基於職務上之關係委託第3 人代為掌管者而言。
    此所謂第3 人並不排除受扣押之本人。故經扣押之物品，縱
    經交由受扣押之本人保管，仍不失為公務員委託第3 人保管
    之物品，該受扣押之本人如有毀棄、損壞或隱匿情事，仍應
    成立刑法第138 條之罪（最高法院87年度台上字第1649號參
    考）。本案被告受託保管扣案之運動鞋700 雙，均為公務員
    職務上保管之物品，被告於立據代為保管後，將運動鞋700
    雙加以隱匿，核其所為，係犯刑法第138 條之隱匿公務員職
    務上委託第三人掌管之物品罪。原審以被告罪證明確，而適
    用刑法第138 條、修正前刑法第41條第1 項前段，罰金罰鍰
    提高標準條例第1 條前段、修正前罰金罰鍰提高標準條例第
    2 條，並審酌被告將上開扣案保管之運動鞋，隱匿物品之數
    量龐大，視國家禁令於無物，其藐視公權力之心態實不可取
    ，至今不願透露該運動鞋之去處等一切情狀，判處有期徒刑
    4 月，如易科罰金，以銀元300 元折算1 日，其認事用法均
    無違誤。量刑亦屬妥適，上訴意旨，指摘原判決量刑過重，
    自非可採，其上訴無理由，應予駁回。
據上論斷，應依刑事訴訟法第455 條之1 第1 項、第3 項、第36
8 條，判決如主文。
本案經檢察官姚重珍到庭執行職務。
中　　華　　民　　國　　96　　年　　2 　　月　　13　　日
                  刑事第一庭  審判長法  官  曾 淑 華
                                    法  官  黃 梅 淑
                                    法　官　朱 美 璘
以上正本證明與原本無異
不得上訴
                                    書記官　谷 貞 豫
中　　華　　民　　國　　96　　年　　2 　　月　　15　　日
附錄本案論罪科刑法條：
中華民國刑法第138條
毀棄、損壞或隱匿公務員職務上掌管或委託第三人掌管之文書、
圖畫、物品，或致令不堪用者，處 5 年以下有期徒刑。
